臺灣臺北地方法院刑事判決　　　　　　　96年度訴字第1069號
公　訴　人　臺灣臺北地方法院檢察署檢察官
被　　　告　乙○○
　　　　　　　　　　（
上列被告因偽造文書案件，經檢察官提起公訴（96年度偵字第
1559號），本院判決如下：
    主  文
乙○○行使偽造私文書，足以生損害於他人，處有期徒刑肆月，
如易科罰金，以銀元佰元即新臺幣玖佰元折算壹日；減為有期
徒刑貳月，如易科罰金，以銀元佰元即新臺幣玖佰元折算壹日
。如附表所示之物均沒收。
    事  實
一、乙○○於民國91年間以其所有車牌號碼：407 －ML號營業自
    小客車，與嘉祥汽車股份有限公司（以下稱嘉祥公司）簽訂
    參與經營契約（即靠行契約），並將該車輛登記為嘉祥公司
    所有後，嗣於94年間乙○○因缺錢花用，而嘉祥公司又不願
    開立該車輛確係乙○○所有之證明文件，以供借貸款項使用
    ，乙○○竟基於偽造私文書復持以行使之犯意，先於94年12
    月18日，未經嘉祥公司之同意或授權下，在其位於臺北縣中
    和市○○路200 巷3 之1 號住處附近之刻印店，利用不知情
    之成年刻印業者偽造如附表編號一所示「嘉祥汽車股份有限
    公司」條戳章與印章各1 枚、負責人「徐天送」條戳章與方
    形大小章各1 枚、「土城市○○路219 號」之條戳章1 枚，
    旋即於其上開住處內，在如附表編號二所示「臺北縣計程車
    客運業自備車參與經營契約書」上蓋用該偽造之條戳章與印
    章，以偽造「嘉祥汽車股份有限公司」條戳章之印文2 枚、
    「嘉祥汽車股份有限公司」印章之印文3 枚、「徐天送」條
    戳章之印文1 枚、「徐天送」印章之印文1 枚、「土城市○
    ○路219 號」條戳章之印文1 枚，而偽造用以表彰上開車輛
    確實為乙○○所有，並與嘉祥公司簽訂參與營業契約之私文
    書後，於94年12月20日，持至由甲○○所經營位於臺北市○
    ○區○○路200 號1 樓之「合平當鋪」，向該當鋪不知情之
    職員表示要以該車輛作為擔保品，質借款項而行使，並借得
    新臺幣80, 000 元，足以生損害於嘉祥公司、徐天送、甲○
    ○即合平當鋪。
二、案經被害人甲○○即合平當鋪訴由臺灣臺北地方法院檢察署
    檢察官偵查起訴。
    理  由
壹、程序方面：
一、按刑事訴訟法第273 條之1 規定除被告所犯為死刑、無期徒
    刑、最輕本刑為3 年以上有期徒刑之罪、或高等法院管轄第
    一審案件者外，於審判期日前之程序進行中，被告先就被訴
    事實為有罪之陳述時，審判長得告知被告簡式審判程序之旨
    ，並聽取當事人、代理人、辯護人及輔佐人之意見後，裁定
    進行簡式審判程序。經查，本件被告乙○○被訴偽造私文書
    乙案，非前開不得進行簡式審判程序之案件，經被告於本院
    行準備程序時就訴事實為有罪之陳述，且經法官告知被告簡
    式審判程序之旨，聽取被告及檢察官之意見後，爰依上開刑
    事訴訟法第273 條之1 之規定，裁定改依簡式審判程序審判
    之，合先敘明。
二、次按被告以外之人於審判外之陳述，雖不符前4 條之規定，
    而經當事人於審判程序同意作為證據，法院審酌該言詞陳述
    或書面陳述作成時之情況，認為適當者，亦得為證據，刑事
    訴訟法第159 條之5 第1 項規定甚明。查本件證人即合平當
    鋪員工王瀚聰、黃駿富、嘉祥公司之實際負責人徐明郎等人
    於偵查中之陳述，屬被告以外之人於審判外之陳述，原均無
    證據能力，惟上開陳述，公訴人、被告就前開審判外之陳述
    於本院審理程序中均同意作為證據，且該證人王瀚聰等人於
    偵查之陳述作成時之情況，核無違法取證及證明力明顯過低
    之瑕疵，亦認為以之作為證據為適當，揆諸上開規定，本院
    認證人黃瀚聰、黃駿富、徐明郎於偵查中之陳述俱有證據能
    力。
貳、實體方面：
一、上揭犯罪事實，業據被告於本院審理時坦承不諱，核與證人
    王瀚聰、黃駿富、徐明郎於偵查中證述情節相符合，並有「
    臺北縣計程車客運業自備車輛參與經營契約書2 份、臺北市
    政府營利事業登記證、合平當鋪收當物品登記簿與存根、押
    當車輛借用切結書、讓渡書、委託切結書、借據、行車執照
    及借條各1 份在卷可稽，足見被告自白與事實相符，應堪採
    信。本件事證明確，被告犯行洵堪認定，應依法論科。
二、論罪科刑：
  (一)查被告行為後，刑法第2 條、第33條、第41條規定已有修正
    ，並於94年2 月2 日公布，於95年7 月1 日施行。按行為後
    法律有變更者，適用行為時之法律，但行為後之法律有利於
    行為人者，適用最有利於行為人之法律，現行刑法第2 條第
    1 項訂有明文。此條規定乃與刑法第1 條罪刑法定主義契合
    ，而貫徹法律禁止溯及既往原則，係規範行為後法律變更所
    生新舊法律比較適用之準據法，是刑法第2 條本身雖經修正
    ，但刑法第2 條既屬適用法律之準據法，本身尚無比較新舊
    法之問題，應一律適用裁判時之現行刑法第2 條規定以決定
    適用之刑罰法律，合先敘明。查：
  (1)刑法第33條第5 款關於罰金刑之計算單位及處罰部分：修正
    前刑法第33條第5款規定「罰金：1元以上。」，與修正後刑
    法第33條第5款規定「罰金：新臺幣1,000元以上，以百元計
    算之。」不同；另95年6月14日修正公布刑法施行法第1條之
    1：「中華民國94年1月7日刑法修正施行後，刑法分則編所
    定罰金之貨幣單位為新臺幣。94年1月7日刑法修正時，刑法
    分則編未修正之條文定有罰金者，自94年1月7日刑法修正施
    行後，就其所定數額提高為30倍。但72年6月26日至94年1月
    7日新增或修正之條文，就其所定數額提高為3倍」。現行刑
    法中，有關於罰金刑之計算單位及處罰之規定已有修正，自
    屬法律變更。
  (2)刑法第41條第1 項前段關於易科罰金折算標準部分：修正前
    刑法第41條第1 項前段規定：「犯最重本刑為5 年以下有期
    徒刑之刑之罪，而受6 月以下有期徒刑或拘役之宣告，因身
    體、教育、職業、家庭之關係或其他正當事由，執行顯有困
    難者，得以1 元以上3 元以下折算1 日，易科罰金。」；又
    被告行為時之易科罰金折算標準，修正前罰金罰鍰提高標準
    條例第2 條前段（現已刪除）規定，就其原定數額提高為
    100 倍折算1 日，因此被告行為時之易科罰金折算標準，應
    以銀元300 元折算1 日，經折算為新臺幣後，應以新臺幣
    900 元折算1 日。惟修正後刑法第41條第1 項前段則規定：
    「犯最重本刑為5 年以下有期徒刑之刑之罪，而受6 月以下
    有期徒刑或拘役之宣告者，得以新臺幣1,000 元、2,000 元
    、3,000 元折算1 日，易科罰金。」，比較修正前後之易科
    罰金折算標準，仍以95年7 月1日 修正公布施行前之規定，
    較有利於被告。
  (二)核被告所為係犯刑法第216 條、第210 條之行使偽造私文書
    罪。被告偽造印章、印文，均係偽造文書之部分行為，偽造
    私文書後持以行使，偽造之低度行為為行使之高度行為所吸
    收，均不另論罪。被告利用不知情之成年刻印業者偽造條戳
    章與印章，為間接正犯。爰審酌被告僅因無法向嘉祥公司取
    得車輛為其所有之證明文件，即偽造之私文書，持向當鋪質
    借款項，所為雖屬非是，惟被告犯罪後已坦承犯行，態度尚
    佳等一切情狀，量處如主文所示之刑，並依修正前刑法第41
    條第1 項前段規定諭知易科罰金之折算標準。又被告前開犯
    行之犯罪時間係於96年4 月24日之前，且無中華民國96年罪
    犯減刑條例所定不得減刑之情形，爰依同條例第2 條第1 項
    第3 款規定減其宣告刑2 分之1 ，並依修正前刑法第41條第
    1 項前段規定諭知易科罰金之折算標準。
三、被告利用不知情之刻印人員所偽刻如附表編號一所示「嘉祥
    汽車股份有限公司」條戳章與印章各1 枚、「徐天送」條戳
    章與印章各1 枚、「土城市○○路219 號」條戳章1 枚，及
    偽造如附表編號二所示「嘉祥汽車股份有限公司」條戳章印
    文2 枚、「嘉祥汽車股份有限公司」印章印文3 枚、「徐天
    送」之條戳章與印章之印文各1 枚、「土城市○○路219 號
    」條戳章印文1 枚，雖均未扣案，然無證據證明業已滅失，
    且既屬偽造之條戳章、印章、印文，不問屬犯人與否，爰依
    刑法第219 條之規定宣告沒收，至被告所偽造之臺北縣計程
    車客運業自備車輛參與經營契約書，業經其持向合平當鋪而
    為行使，已非被告所有之物，爰不為沒收之諭知，併此敘明
    。
據上論斷，應依刑事訴訟法第273 條之1 、第299 條第1 項前段
，刑法第2 條第1 項、第216 條、第210 條，修正前刑法第41條
第1 項前段，刑法施行法第1 條之1 ，廢止前罰金罰鍰提高標準
條例第2 條，現行法規所定貨幣單位折算新臺幣條例第2 條，中
華民國96年罪犯減刑條例第2 條第1 項第3 款、第7 條、第9 條
，判決如主文。
本案經檢察官郭瑜芳到庭執行職務。
中    華    民    國    96    年    10      月   29  日
                           臺灣臺北地方法院刑事第二庭
                                 法  官  賴淑美
以上正本證明與原本無異。
如不服本判決，應於判決送達後10日內向本院提出上訴狀 (應附
繕本)，上訴於臺灣高等法院。
                                 書記官  許翠燕
中    華    民    國    96    年   10      月   29   日
附錄本件論罪科刑法條：
中華民國刑法第210條
偽造、變造私文書，足以生損害於公眾或他人者，處五年以下有
期徒刑。
中華民國刑法第216條
行使第210 條至第215 條之文書者，依偽造、變造文書或登載不
實事項或使登載不實事項之規定處斷。
附表：
┌──┬─────────┬──────────┬───┐
│編號│附  著  之  文  書│應沒收之印章、印文、│ 備註 │
│    │                  │署押及數量          │      │
├──┼─────────┼──────────┼───┤
│一  │略                │偽造「嘉祥汽車股份有│未扣案│
│    │                  │限公司」條戳章壹枚  │      │
│    ├─────────┼──────────┼───┤
│    │略                │偽造「嘉祥汽車股份有│未扣案│
│    │                  │限公司」印章壹枚    │      │
│    ├─────────┼──────────┼───┤
│    │略                │偽造「徐天送」條戳章│未扣案│
│    │                  │壹枚                │      │
│    ├─────────┼──────────┼───┤
│    │略                │偽造「徐天送」印章壹│未扣案│
│    │                  │枚                  │      │
│    ├─────────┼──────────┼───┤
│    │略                │偽造「土城市○○路21│未扣案│
│    │                  │9號」條戳章壹枚     │      │
├──┼─────────┼──────────┼───┤
│二  │臺北縣計程車客運業│偽造「嘉祥汽車股份有│未扣案│
│    │自備車參與經營契約│限公司」條戳章之印文│      │
│    │書                │貳枚、「嘉祥汽車股份│      │
│    │                  │有限公司」印章之印文│      │
│    │                  │枚、「徐天送」條戳│      │
│    │                  │章之印文壹枚、「徐天│      │
│    │                  │送」印章之印文壹枚、│      │
│    │                  │「土城市○○路219 號│      │
│    │                  │」條戳章之印文壹枚  │      │
└──┴─────────┴──────────┴───┘
